---
title: "Evasão na Estatística"
knit: (function(input_file, encoding) {
  out_dir <- 'docs';
  rmarkdown::render(input_file,
 encoding=encoding,
 output_file=file.path(dirname(input_file), out_dir, 'index.html'))})
output: 
  flexdashboard::flex_dashboard:
    orientation: rows
    vertical_layout: scroll
---

```{r setup, include=FALSE}
library(flexdashboard)
# library(plotly)
library(tidyverse)
library(brazilmaps)
library(RColorBrewer)
library(leaflet)
# library(gridExtra)
library(kableExtra)
library(GADMTools)
# library(egg)
library(readxl)
evasao <- read_excel("evasao.xlsx")

dados<- evasao %>%
  group_by(STATE) %>%
  summarise(n=n(), evasao=sum(evadido),alunos=sum(total),tx=evasao/alunos*100,tx_estado=round(tx,2)) %>% 
  ungroup() %>% 
  mutate(NO_IES= c("Fundação Universidade Federal de Rondônia",
         "Universidade Federal do Amazonas",
         "Universidade Federal do Para",
         "Universidade Federal do Piauí",
         "Universidade Federal do Ceara",
         "Universidade Federal do Rio Grande do Norte",
         paste("Universidade Estadual da Paraíba,", "<br/>",
               "Universidade Federal da Paraíba", #"<br/>",
               "e", "<br/>",
               "Universidade Federal de Campina Grande"),
         "Universidade Federal de Pernambuco",
         "Universidade Federal de Sergipe",
         "Universidade Federal da Bahia",
         paste("Universidade Federal de Juiz de Fora,", "<br/>",
               "Universidade Federal de Minas Gerais,", "<br/>",
               "Universidade Federal de Uberlândia", #"<br/>",
               "e", "<br/>",
               "Universidade Federal de Ouro Preto"),
         "Universidade Federal do Espirito Santo",
         paste("Universidade Federal do Rio de Janeiro,", "<br/>",
               "Universidade do Estado do Rio de Janeiro,", "<br/>",
               "Universidade Federal Fluminense",# "<br/>",
               "e", "<br/>",
               "Escola Nacional de Ciências Estatísticas"), 
         paste("Universidade de São Paulo,", "<br/>",
               "Universidade Estadual Paulista Júlio de Mesquita Filho,", "<br/>",
               "Universidade Estadual de Campinas,", "<br/>",
               "Centro Universitário Capital", #"<br/>",
               "e", "<br/>",
               "Universidade Federal de São Carlos"),
         paste("Universidade Federal do Parana", #"<br/>",
               "e", "<br/>",
               "Universidade Estadual de Maringá"),
         paste("Universidade Federal do Rio Grande do Sul", #"<br/>",
               "e", "<br/>",
               "Universidade Federal de Santa Maria"),
         "Universidade Federal de Mato Grosso",
         "Universidade Federal de Goiás",
         "Universidade De Brasília")
)

dados<- get_brmap("State") %>%  
  left_join(dados, c("State" = "STATE")) %>% 
  replace_na(list(n=0,alunos=0,tx_estado="Não possui curso")) 
my_orange = brewer.pal(n = 9, "YlOrRd")

```

Cursos
=======================================================================

Row
-----------------------------------------------------------------------

### alunos ingressaram entre 2009 e 2014

```{r}
valueBox(value = sum(evasao$total),
         color = my_orange[4]
         #icon = "glyphicon-ok"
         )
```

### cursando ou com matrícula trancada (em 2017)

```{r}
valueBox(value = sum(evasao$cursando)+sum(evasao$trancado),
         color = my_orange[5],
         icon = "fa-pencil"
         )
```


### formaram-se até 2017

```{r}
valueBox(value = sum(evasao$formado),
         color = my_orange[6],
         icon="fa-thumbs-up"
         )
```


### evadiram entre 2009 e 2017

```{r}
#usar o dconfirmed pq o dados remove
valueBox(value = sum(evasao$evadido),
         color = my_orange[7],
         icon="fa-thumbs-down"
         )
```



Row
-----------------------------------------------------------------------

### Instituições de Ensino Superior (IES) com cursos de Estatística por Unidade da Federação

```{r}
pal.state <- colorFactor(palette = my_orange[c(3,5,6,7,8,9)], domain = dados$n)
mytext<- paste(
  dados$nome,"<br/>", 
  "Quantidade de IES: ", dados$n, "<br/>", 
  "Taxa de evasão no estado (%): ",dados$tx_estado, "<br/>",
  "Nome(s) IES: ", dados$NO_IES,
  sep="") %>%
  lapply(htmltools::HTML)

m<-leaflet(dados) %>% 
  addTiles() %>% 
  # setView( lat=-30.5, lng=-53 , zoom=6) %>%
  addPolygons(color = "#444444", weight = .05, smoothFactor = 0.5,
              opacity = 1.0, fillOpacity = 0.5,
              fillColor =  ~pal.state(n),
              label = mytext,
              highlightOptions = highlightOptions(color = "white", weight = 2, bringToFront = TRUE)
  ) %>%
  addLegend("bottomright",
            pal = pal.state,
            values = ~n,
            title = "Quantidade de IES",
            opacity = 1
  )
m
```

### Taxas de evasão por por Unidade da Federação

```{r}
pal.state <- colorBin(palette = my_orange[4:9], domain = dados$tx,na.color = my_orange[1],bins=4)

mytext<- paste(
  dados$nome,"<br/>",
  "Taxa de evasão no estado (%): ",dados$tx_estado, "<br/>",
  "Quantidade de IES: ", dados$n, "<br/>", 
  sep="") %>%
  lapply(htmltools::HTML)

m<-leaflet(dados) %>% 
  addTiles() %>% 
  addPolygons(color = "#444444", weight = .05, smoothFactor = 0.5,
              opacity = 1.0, fillOpacity = 0.5,
              fillColor =  ~pal.state(tx),
              label = mytext,
              highlightOptions = highlightOptions(color = "white", weight = 2, bringToFront = TRUE)
  ) %>%
  addLegend("bottomright",
            pal = pal.state,
            values = ~tx,
            title = "Taxas de evasão (%)",
            na.label = "Não possui curso",
            opacity = 1
  )
m
```

Row
-----------------------------------------------------------------------

### Taxas de evasão
```{r}
taxas<- evasao %>%
  mutate(Ranking = 1:33,
         Evasão = round(evadido/total*100,2),
         Formação = round(formado/total*100,2),
         Censura = round((cursando+trancado)/total*100,2)
         ) %>%
  select(Ranking,IES,Evasão, Formação, Censura)

kable(taxas, align = "c",
      caption = "Taxas de evasão, formação e censura entre os discentes de cursos de Estatística de acordo com a Instituição de Ensino Superior e em ordem crescente de evasão (%).",
      col.names = c("Ranking","Instituição de Ensino Superior","Evasão", "Formação", "Cursando ou trancado")) %>%
  kable_styling(c("striped"), full_width = F)
```

### Quantidade de discentes
```{r}
QT <- evasao %>%
  mutate(Censura = (cursando+trancado)) %>%
  select(IES,evadido, formado, Censura, total)

kable(QT, align = "c",
      caption = "Quantidade de discentes de Estatística de acordo com a Instituição de Ensino Superior e a  situação no final do estudo.",
      col.names = c("Instituição de Ensino Superior","Evasão", "Formação", "Cursando ou trancado", "Total")) %>%
  kable_styling(c("striped"), full_width = F)
```


Sobre
=======================================================================


**O aplicativo**

O objetivo deste aplicativo é facilitar a visualização da distribuição geográfica das taxas de evasão nos cursos de Estatística, considerando ingressos entre 2009 e 2014. São apresentados mapas interativos contendo informações sobre a quantidade de Instituições de Ensino Superior e taxas de evasão por Unidade da Federação. Além disso, é disponibilizada a relação completa das instituições que ofertam os referidos cursos e um ranking em ordem crescente de evasão. Este aplicativo é um dos resultados do artigo intitulado ''Modelos de statistical learning para previsão da evasão nos cursos superiores em estatística no Brasil'', o qual está submetido na revista Gestão & Produção - ISSN: 0104-530X (Print) e 1806-9649 (Online).


**Origem dos dados**

Os dados são provenientes do Censo da Educação Superior que é realizado anualmente pelo Instituto Nacional de Estudos e Pesquisas Educacionais Anísio Teixeira e estão disponíveis em http://portal.inep.gov.br/basica-levantamentos-acessar. Definiu-se como público-alvo os discentes que ingressaram entre 2009 e 2014 em cursos de Estatística então vigentes no Brasil. Os alunos foram acompanhados nos Censos subsequentes até o ano de 2017, ou até que apresentassem as seguintes situações:

1) Evadido:  discentes cujo último registro consta em situação “desvinculado do curso” ou “transferido para outro curso da mesma IES”. 

2) Formado: discentes que concluíram a graduação. 

3) Cursando ou trancado: discentes cujo último registro consta em situação "matrícula trancada"", "provável formando" ou "cursando".



O acompanhamento foi realizado por meio do código de identificação único gerado pelo INEP, que é disponibilizado no banco de dados do Censo. Um maior detalhamento sobre o processamento dos dados é descrito no artigo.

